【裁判字號】    98,交聲,2319
【裁判日期】    980831
【裁判案由】    聲明異議
【裁判全文】
臺灣高雄地方法院交通事件裁定        98年度交聲字第2319號
原處分機關  交通部公路總局高雄區監理所
異  議  人  甲○○
即受處分人
上列異議人即受處分人因違反道路交通管理處罰條例案件，對於
交通部公路總局高雄區監理所中華民國98年8 月6 日所為之處分
（原處分案號：高監自裁字第80-N00000000號），聲明異議，本
院裁定如下：
    主  文
原處分關於吊扣職業大貨車駕駛執照拾貳個月部分撤銷。
前項撤銷部分，不罰。
    理  由
一、異議意旨略以：異議人即受處分人甲○○於民國98年8 月4
    日15時10分，酒後駕駛車牌號碼WP-7738 號自用小客車，行
    經高雄縣大寮鄉○○路○段208 號，經警攔查舉發酒後駕車
    （經酒精測試器測試酒精濃度為每公升0.38毫克），嗣經原
    處分機關裁罰罰鍰新臺幣（下同）19,500元，吊扣駕駛執照
    12個月，並施以道安講習；然而，異議人為職業大貨車司機
    ，倘遭吊扣職業大貨車駕照，將會失去工作，爰依法聲明異
    議，請求鈞院撤銷吊扣駕照之處分等語（聲明異議範圍不包
    含罰鍰及道安講習）。
二、按「汽車駕駛人，駕駛汽車經測試檢定，酒精濃度超過規定
    標準者，處15,000元以上60,000元以下罰鍰，並當場移置保
    管其車輛及吊扣其駕駛執照1 年」，道路交通管理處罰條例
    第35條第1 項第1 款定有明文。
三、查異議人於98年8 月4 日15時10分，酒後駕駛自用小客車，
    行經高雄縣大寮鄉○○路○段208 號時，經警進行酒測及開
    單，異議人該時呼氣酒測濃度達每公升0.38毫克等情，為異
    議人所不爭執，並有高雄縣政府警察局舉發違反道路交通管
    理事件通知單影本、交通部公路總局高雄區○○○○○道路
    交通管理事件裁決書各1 份在卷可證。異議人酒後吐氣所含
    酒精濃度已超過每公升0.25毫克之標準（詳道路交通安全規
    則第114 條第2 款），是異議人違反道路交通管理處罰條例
    第35條第1 項第1 款規定之事實，應堪認定。
四、本件異議人係駕駛自用小客車，並非駕駛職業大貨車違規，
    原處分機關裁處吊扣異議人職業大貨車駕駛執照，無非係依
    修正前道路交通管理處罰條例第68條規定：「汽車駕駛人，
    因違反本條例及道路交通安全規則之規定，受吊扣或吊銷駕
    駛執照處分時，吊扣或吊銷其持有各級車類之駕駛執照」。
    惟道路交通管理處罰條例第68條已於94年12月14日經總統公
    布修正條文，於95年3 月1 日施行，修正施行後之條文業已
    刪除「吊扣或」等規定，觀其提案修正理由「原條文將違法
    或違規駕駛人所持有各級車類之駕駛執照一併吊扣，失之過
    酷，影響人民工作及生活過鉅」（詳立法院公報第94卷第70
    期第136 頁至第138 頁之院會紀錄暨修正道路交通管理處罰
    條例第68條之立法理由）。是而，依修正後道路交通管理處
    罰條例第68條之規定，汽車駕駛人因違反道路交通管理處罰
    條例及道路交通安全規則之規定，受「吊扣」駕駛執照處分
    時，僅能「吊扣」違規當時所駕駛車輛之駕駛執照，不能再
    「吊扣」其持有各級車類之駕駛執照，自為顯明（臺灣高等
    法院高雄分院96年度交抗字第134 號可資參照）。從而，為
    吊扣駕駛人駕駛執照之處分時，自僅得吊扣駕駛人違規時所
    駕駛該級車類之駕駛執照，以限制其繼續駕駛該級車類行駛
    道路之權利，若駕駛人並無該級車類之駕駛執照，即無從執
    行吊扣駕駛執照之處分，而僅係應否依道路交通管理處罰條
    例第22條第1 項規定處罰駕駛人之問題。
五、本件異議人駕駛自用小客車違反道路交通管理處罰條例第35
    條第1 項第1 款之規定，本應吊扣其自用小客車駕駛執照1
    年。原處分機關以異議人無自用小客車之駕駛執照可供吊扣
    時，吊扣其職業大貨車駕駛執照以代之，雖可達成限制異議
    人繼續駕駛自用小客車行駛之目的，惟亦同時造成限制受處
    分人繼續駕駛其職業大貨車或其他較低級等車類行駛之結果
    ，所造成之損害已與欲達成目的之利益顯失均衡。另按行政
    行為採取方法所造成之損害，不得與欲達成目的之利益顯失
    均衡，行政程序法第7 條第3 款亦明揭行政處分所應遵循之
    比例原則。原處分機關於本件異議人酒後駕駛自小客車違規
    之情形，逕為吊扣其職業大貨車駕駛執照之處分，雖可達成
    禁止異議人酒後駕駛普通小型車之目的，然亦同時造成剝奪
    異議人駕駛職業大貨車之結果，所造成之損害與所欲達成目
    的之利益，顯然失衡，有違比例原則。至於因監理機關關於
    駕駛執照管理之「一人一照」政策，於考領較高一級之駕駛
    執照時，即廢止原級駕駛執照，致駕駛人駕駛較低等級之交
    通工具違規時，無從吊扣該較低等級駕駛執照，然此乃監理
    機關自行變更駕駛執照管理政策，即可達成吊扣該等級駕駛
    執照之行政目的，自不得於欠缺法律依據之情形下，任意擴
    張解釋，亦不得選擇侵害人民權利較大之手段以達成原行政
    目的。至原處分意旨所依據之交通部相關函釋，與道路交通
    管理處罰條例第68條之修正理由容有不合之處，司法機關依
    法獨立審判，自不受其見解之拘束，附此敘明。
六、準此，原處分機關未考量道路交通管理處罰條例第68條規定
    業已修正，竟仍吊扣異議人職業大貨車駕駛執照，即有違誤
    。是本件異議為有理由，原處分關於裁處吊扣職業大貨車駕
    駛執照12個月部分，自應由本院予以撤銷，並改為諭知不罰
    。
七、據上論斷，應依道路交通管理處罰條例第87條第2 項，道路
    交通案件處理辦法第20條前段，裁定如主文。
中    華    民    國    98    年    8     月    31    日
                        交通法庭  法  官  楊佩蓉
以上正本證明與原本無異。
如不服本裁定應於送達後5 日內向本院提出抗告狀。
中    華    民    國    98    年    8     月    31    日
                                  書記官  蕭家玲


司法院資訊處製作；財團法人民間司法改革基金會備份。
